臺灣臺中地方法院民事判決　94年度訴字第278號
原　　　告　乙○○
訴訟代理人　許景鐿　　律師
被　　　告　辛○○
被　　　告　丁○○
被　　　告　丙○○
被　　　告　甲○○○
　　　　　　　　　　　號
兼　前三人
共　　　同　己○○
訴訟代理人
兼　前四人
共　　　同　庚○○
訴訟代理人
被　　　告　戊○○
當事人間分割共有物事件，本院於94年6月10日言詞辯論終結，
判決如下：
    主      文
兩造共有坐落台中縣新社鄉○○○段上水底寮小段第三一五之九
地號土地，地目旱，應分割為如附圖一所示（Ａ）部分面積六五
七平方公尺由原告取得，（Ｂ）部分面積六五七平方公尺由被告
取得，並保持公同共有。兩造共有坐落台中縣新社鄉○○○段上
水底寮小段第二三八二地號土地，地目田，應分割為如附圖二所
示（Ｃ）部分面積一○四○平方公尺由原告取得，（Ｄ）部分面
積一○四○平方公尺由被告取得，並保持公同共有。兩造共有坐
落台中縣新社鄉○○○段上水底寮小段第二二七九地號土地，地
目林，應分割為如附圖二所示（Ｅ）部分面積三四一○平方公尺
由原告取得，（Ｆ）部分面積三四一○平方公尺由被告取得，並
保持公同共有。兩造共有坐落台中縣新社鄉○○段大南小段第四
九七號土地，地目旱，應分割為如附圖三所示（Ｇ）部分面積一
二○○平方公尺由原告取得，（Ｈ）部分面積一二○○平方公尺
由被告取得，並保持公同共有。
訴訟費用由被告連帶負擔二分之一，餘由原告負擔。
    事實及理由
壹、原告訴之聲明：如主文所示。
貳、事實摘要：
    原告起訴主張：兩造共有坐落台中縣新社鄉○○○段上水底
    寮小段第三一五之九、二三八二、二二七九地號土地（以下
    分別簡稱第三一五之九、二三八二、二二七九地號土地）及
    坐落台中縣新社鄉○○段大南小段第四九七號土地（以下簡
    稱第四九七地號土地），原告應有部分均為二分之一，被告
    七人則均公同共有另二分之一。因共有人無法達成分割協議
    ，復無因物之使用目的不能分割或訂有不分割期限之契約，
    亦無法律禁止分割，爰請求分割系爭土地，並主張以附圖一
    、二、三（如主文所示）分割方案為分割。被告則均表明同
    意原告提出之分割方案。惟辛○○另以：上開土地按照前述
    分割方案分割，恐有無法通行之問題，等語置辯。
貳、法院之判斷：
一、原告主張系爭土地為兩造所共有，及該土地並無因物之使用
    目的而不能分割之情事，兩造也未訂有不分割之協議等情，
    業據原告提出系爭土地之登記謄本為證，被告對此未為爭執
    ，堪信為真實。而按共有物之分割，依共有人協議之方法行
    之；分割之方法，不能協議決定者，法院得因任何共有人之
    聲請，以原物分配於各共有人，民法第八百二十四條第一項
    、第二項第一款定有明文。依此規定，原告請求將系爭土地
    以原物分配於各共有人，即屬有據。
二、次按分割共有物，以消滅共有關係為目的，法院裁判分割共
    有土地時，除因該土地內部分土地之使用目的不能分割（如
    道路）或部分共有人仍願維持其共有關係，應就該土地不予
    分割或准該部分共有人成立新共有關係外，應將土地分配於
    各共有人單獨所有，最高法院六十九年台上字第一八三一號
    判例可資參照。查被告等七人陳明願就分割取得之土地保持
    公同共有（見本院九十四年三月二日言詞辯論筆錄），依前
    揭判例意旨，於分割本件四筆土地時，應准許被告等七人就
    其分得部分繼續保持公同共有。
三、至於被告辛○○雖有分割後土地不能通行道路之疑慮，惟查
    另原告及另被告六人均一致稱並無此種問題，且本院現場履
    勘時，亦未發現有此類問題，足證被告辛○○所辯尚非足採
    。又系爭土地間各共有人既均同意按照原告提出之分割方案
    分割，本院自應尊重當事人基於私法自治原則提出之分割方
    案而將系爭土地分割為如主文所示。
四、末按分割共有物之訴，本質上並無訟爭性，兩造本可互換地
    位。由任一共有人起訴請求分割，均無不可，本件原告之訴
    雖有理由，但如由被告負擔全部訴訟費用，則顯然有失公平
    ，是本院酌量情形，認由兩造依其應有部分之比例分擔，較
    為公允，併此敘明之。
肆、結論：本件原告之訴為有理由，依民事訴訟法第七十八條、
    第八十五條第一項前段，第八十條之一，判決如主文。
中　　華　　民　　國　　94　　年　　6　　月　　24　　 日
                  民事第四庭    法  官  曹宗鼎
正本係照原本作成。
如對本判決上訴，須於判決送達後20日內向本院提出上訴狀。
中　　華　　民　　國　　94　　年　　6　　月　　24　　 日
                                書記官
